【裁判字號】    94,易,489
【裁判日期】    951226
【裁判案由】    竊盜
【裁判全文】
臺灣苗栗地方法院刑事判決               94年度易字第489號
公  訴  人  臺灣苗栗地方法院檢察署檢察官
被      告  丙○○
上列被告因竊盜案件，經檢察官提起公訴（93年度偵字第4416號
），本院判決如下：
    主    文
丙○○無罪。
    理    由
一、公訴意旨略以：
    丙○○意圖為自己不法之所有，於民國93年12月9 日，利用
    不知情之柯德來（另經不起訴處分）所央請之不知情之徐永
    祈（另經不起訴處分），在苗栗縣卓蘭鎮苗豐里麒麟砂石廠
    內，由丙○○以乙炔切割4 塊鋼鐵後（重約兩萬噸），由徐
    永祈操作車號933-QS號之吊車，將丁○○所有之工字鋼2 支
    、馬達機器機座2 個吊上吊車，嗣因該砂石廠內之管理員潘
    世偉發現上情，去電告知丁○○，由丁○○報警處理，丙○○方於同日下午1 時40分許，在麒麟砂石廠內經警查獲，始
    未得逞。因認被告丙○○涉犯刑法第320 條第3 項、第1 項
    之竊盜未遂罪嫌。
二、相關法律及判例：
    按犯罪事實應依證據認定之，無證據不得認定犯罪事實；又
    不能證明被告犯罪者，應諭知無罪之判決，刑事訴訟法第15
    4 條第2 項、第301 條第1 項分別定有明文。次按認定不利
    於被告之事實，須依積極證據，茍積極證據不足為不利被告
    事實之認定，即應為有利於被告之認定，更不必有何有利之
    證據；事實之認定，應憑證據，如未能發現相當證據，或證
    據不足以證明，自不能以推測或擬制之方法，以為裁判之基
    礎；且認定犯罪事實所憑之證據，雖不以直接證據為限，間
    接證據亦包括在內，然而無論直接證據或間接證據，其為訴
    訟上之證明，須於通常一般之人均不致有所懷疑，而得確信
    其為真實之程度者，始得據為有罪之認定，倘其證明尚未達
    到此一程度，而有合理之懷疑存在，無從使事實審法院得有
    罪之確信時，即應由法院為諭知被告無罪之判決；又檢察官
    對於起訴之犯罪事實，仍應負提出證據及說服之實質舉證責
    任。倘其所提出之證據，不足為被告有罪之積極證明，或其
    指出證明之方法，無從說服法院以形成被告有罪之心證，基
    於無罪推定之原則，自應為被告無罪判決之諭知（最高法院
    30年上字第816 號、40年台上字第86號、76年台上字第4986
    號、92年台上字第128 號判例意旨參照）。再者，刑法上之
    竊盜罪，須意圖為自己或第三人不法之所有，而取他人所有
    物，為其成立要件。必行為人自知對於該項財物並無法律上
    之正當權源，而取得之，始具有主觀之意思要件，若行為人
    自信確有法律上正當所有之原因，縱其手段涉及不法，而有
    民事上之侵權責任，因欠缺意思要件，仍不構成竊盜罪（最
    高法院23年上字第1892號、27年上字第1404號判例意旨參照
    ）。
三、被告之陳述：
    被告丙○○坦承有於上揭時地拆除廢鐵，惟否認有偷竊之犯
    行。辯稱：我之前有匯款給乙○○，我是向乙○○買這些東
    西，是他授權讓我去切這些東西等語。
四、爭點：
    本件關於被告本人及所雇不知情之工人於上揭時間在麒麟砂
    石廠切割鋼鐵之事實，為被告所不爭執，則課以被告竊盜罪
    責之前提要件，需能證明被告於上揭時地拆除切割鋼鐵之行
    為，主觀上存有不法所有之意圖。
五、經查：
    (一)乙○○有無販賣上揭鋼鐵之權限：
      證人李國隆於另案（本院95年度易字第22號）審理時證稱
      ：出售本案的生財設備（指麒麟砂石廠），不是甲○○（
      上揭另案之被告）個人的意思，是股東會的決議，股東會
      決議後委託乙○○、林樹法處理等語（見上揭案件審理卷
      第96、99至101 頁）、證人胡炳宏於上揭案件中證稱：有
      參加93年10月6 日頂級公司在麒麟公司開會，決議全權委
      託乙○○處理，這是股東的決議，委託乙○○去處理頂級
      砂石機器設備，就是麒麟砂石的機器設備等語（見同卷第
      183 、184 、187 頁）；證人范楊木於上揭案件中證稱：
      有參加93年10月6 日頂級公司在麒麟公司開會，會議中決
      定委託乙○○處理場內機器的問題，是我們與會股東的意
      思等語（見同卷第163 至165 頁），及證人林樹法於另案
      證述：乙○○跟我說機器要賣，我對機器熟，就去拆機器
      ，後來有跟甲○○簽約，整場本來要拆掉，乙○○找我去
      做工，他說有沒有朋友要買，如有就介紹給他，等語（見
      同卷第229 至231 、234 頁），並經證人乙○○於另案證
      述：後來股東有摩擦，我當時帶律師、會計師一起到一個
      砂石廠去談等語（見95年度易字第22號本院一卷第169 頁
      ），上揭證人一致證稱：麒麟砂石廠93年10月6 日股東會
      議決議委託乙○○出售機器即被告所切割之鋼鐵等情，且
      有載明「與會股東一致決議委託乙○○先生全權處理相關
      事宜」等決議之上開會議紀錄影本一紙附於上揭審理卷可
      佐，足見乙○○確有受託出售麒麟砂石廠之機器設備之事
      實，被告辯稱向該廠負責人買受鋼鐵一節，堪認有表見之
      理由。
    (二)被告有無得到乙○○允許：
      被告提出之匯款單回條聯影本確載明：被告於93年12月13
      日匯款100,000 元予乙○○等文義，又衡之乙○○係於93
      年10月6 日之股東會議決議中得到授權處理麒麟砂石廠事
      宜如前述，由上揭乙○○得到授權之時間與被告匯款予乙○○之時間上之高度關聯性觀之，足認被告辯稱因向乙○○購買而得有允許切割並搬離上揭鋼鐵一節，堪予採信。
    (三)被告是否乘人不知而為切割並搬運上揭鋼鐵：
      1.查本案經報警到場處理之時間係下午1 時許，顯見被告
        係於大白天切割該廠房之鋼鐵，且支付工資雇請第三人
        即徐永祈在現場作業（此節經證人徐永祈證述在卷），
        而告訴人丁○○到場阻止時，被告尚且與告訴人高聲爭
        執其有切取上揭鋼鐵之權利（此經告訴人於94年10月20
        日本院準備程序時陳明在卷），依上揭情節，可知被告
        並非暗地作業，依此客觀事實顯示，被告主觀上應無不
        法所有之意圖。
      2.至告訴人雖於事後提出90年8 月18日之讓渡書，以證明
        自己向甲○○買受麒麟砂石廠之機器設備而擁有該廠機
        器設備之所有權，惟此與上揭93年10月6 日股東會決議
        之內容比對，顯有民事權利上之糾葛，然此項所有權之
        爭執為被告所不知，自不得據事後告訴人所提出之證明
        文件，而遽認被告於行為當時有不法意圖。
    (四)至被告聲請調查證人乙○○，以證明其向乙○○買受上揭
      鋼鐵等情，惟本院一再通知證人乙○○，並請警拘提，然
      證人乙○○迄未惟到庭，顯已所在不明無法傳喚，又此係
      有利於被告之證人，本件既已採認被告之辯解，自無傳喚
      之必要，爰不待該證人到場，逕予審結本案，併予敘明。
   綜上本節所述，本院認被告尚無不法所有之意圖。
六、結論：
    綜上所述，本件調查證據之結果，本院認未達到通常一般之
    人均不致有所懷疑，而得確信被告成立竊盜罪責之程度，依
    法自應諭知無罪之判決。
據上論斷，應依刑事訴訟法第301條第1項，判決如主文。
本案經檢察官李基彰到庭執行職務。
中    華    民    國    95    年    12    月    26    日
                  刑事第二庭    審判長法  官  楊清益
                                      法  官  顧正德
                                      法  官  羅貞元
以上正本證明與原本無異。
如不服本判決，應於判決送達後10日內向本院提出上訴狀（應抄
附繕本）。告訴人或被害人如對於本判決不服者，應具備理由請
求檢察官上訴，其上訴期間之計算係以檢察官收受判決正本之日
期為準。
                                      書記官  劉千瑄
中    華    民    國    95    年    12    月    26    日


司法院資訊處製作；財團法人民間司法改革基金會備份。
